臺灣高等法院臺中分院刑事裁定　　　　 96年度交抗字第567號
抗　告　人
即受處分人　甲○○
　　　　　　　　　　　號
上列抗告人因聲請裁定更正案件，不服臺灣臺中地方法院中華民
國96年6月5日裁定（96年度聲字第1960號）提起抗告，本院裁定
如下：
    主  文
抗告駁回。
    理  由
一、本件抗告意旨略以：
  (1)原審法院九十五年度交聲字第二十六號裁定主文，既載明罰
    鍰撤銷，依一般人民之理解，即是不罰之意；其於理由欄竟
    稱，原處分撤銷部分，並非不罰，主文與理由顯有矛盾。
  (2)上開裁定未於主文加註「其他處罰內容或後續效果須俟緩起
    訴處分實質確定裁定後由原處分機關依權責自行重視裁處」
    等語，顯有誤寫情形，應裁定更正為「原處分關於罰鍰肆萬
    玖仟伍佰元部分撤銷不罰。其餘異議駁回」。
二、按判決如有誤寫、誤算或其他類此之顯然錯誤者，法院得隨
    時以裁定更正之，民事訴訟法第二百三十二條第一項定有明
    文，所謂顯然錯誤，乃指判決中所表示者與法院本來之意思
    顯然不符者而言，故判決理由中所表示之意思，於判決主文
    中漏未表示者，亦屬顯然錯誤（最高法院41年度台抗字第66
    號判例參照）。
三、經查：
  (一)原審法院九十五年度交聲字第二十六號裁定主文「原處分關
    於裁定罰緩肆萬玖仟伍佰元部分撤銷。其餘異議駁回」等語
    。
  (二)上開裁定理由欄載明：被告經檢察官為「緩起訴」處分者，
    於「緩起訴」之猶豫期間內，其最後是否會被檢察官提起公
    訴？猶懸而未定，意即「緩起訴」處分於猶豫期間內尚未具
    有實質之確定力，檢察官於期間內，可對被告繼續觀察，此
    時若被告顯無反省警惕之情或根本欠缺反省警惕之能力，檢
    察官得依職權或依告訴人之聲請，將被告「緩起訴」處分撤
    銷。．．．又行政罰法第二十六條明訂一事不二罰原則，且
    應受行政罰之行為如經不起訴處分或為無罪、免訴、不受理
    、不付審理之裁判「確定」者，始得依違反行政法上義務規
    定裁處之，並未包括「緩起訴」處分在內，雖「緩起訴」處
    分之最終使被告免於刑事訴追之效果與「不起訴」處分之效
    果相同，行政罰法第二十六條第二項解釋上應包括緩起訴處
    分情形在內，但依據行政罰法第二十六條第二項規定之立法
    意旨，亦必須待緩起訴處分實質確定時，被告才最終地確定
    免於受刑事訴追，原處分機關始得為行政裁罰，亦即在緩起
    訴期間內即猶豫期間期滿前，該緩起訴處分仍有被撤銷之可
    能，此時原處分機關若依法為行政裁決，將使受處分人有同
    時遭受行政處罰及刑事訴追之危險，而顯與行政罰法第二十
    六條規定之立法意旨相違背。查本件原處分之裁決日期為九
    十五年八月四日，前開緩起訴處分於九十五年四月二十七日
    確定，且緩起訴期間為一年，於一年後即九十六年四月二十
    六日始實質確定。從而，在上開緩起訴處分尚未實質確定前
    ，原處分機關即依道路交通管理處罰條例規定為本件罰鍰之
    裁決，顯與前揭行政罰法第二十六條第二項規定有違，是受
    處分人此部分之異議為有理由。惟吊扣駕駛執照因屬行政罰
    法所稱其他種類行政罰，依同條項後段之規定，雖經依刑事
    法律處罰後，仍得裁處之，是受處分人此部份之異議自非有
    理等語。
  (三)上開裁定主文欄所稱：原處分關於裁定罰緩肆萬玖仟伍佰元
    部分「撤銷」，此「撤銷」之用語，依文義解釋，僅足稱關
    於處分機關就罰鍰四萬五千元之裁處撤銷，並非謂處分機關
    不得就相同事項再為處分；此由一般刑案經上訴後，上級審
    撤銷下級審之判決，在未自為判決而發回之情形下，下級審
    必須就相同事件再為判決之道理略同；且上開裁定理由欄文
    字，已明顯表明原審法院所持見解，與其主文既無扞格之處
    ，自與上開判例所稱誤寫之情形有別，本件抗告為無理由，
    應予駁回。
四、據上論結，應依刑事訴訟法第四百十二條，裁定如主文。
中　　華　　民　　國　　96　　年　　8　　月　　20　　日
            刑事第四庭    審判長法　官  洪  耀  宗
                                法　官  江  德  千
                                法　官  劉  登  俊
上列正本證明與原本無異。
不得再抗告。
                                書記官  粘  銘  環
中　　華　　民　　國　　96　　年　　8 　　月　　21　　日
